臺灣高等法院高雄分院民事判決　　　　　　100年度再字第4號
再審原告　　林俐屏
再審被告　　簡花蓮
上列當事人間請求清償債務事件，再審原告對於民國98年8 月21
日臺灣高雄地方法院97年度訴字第296 號及99年9 月29日本院98
年度上字第210 號確定判決，提起再審之訴，本院判決如下：
    主      文
再審之訴駁回。
再審訴訟費用由再審原告負擔。
    事實及理由
一、再審之訴顯無再審理由者，得不經言詞辯論，以判決駁回之
    ，民事訴訟法第502 條第2 項定有明文。
二、再審原告主張：(一)再審原告將烏晶美材行之經營權及所有權
    讓與再審被告之買賣契約是否有效成立，應以再審被告有無
    支付受讓費用與再審原告為準，再審被告應舉證證明有支付
    受讓費用與再審原告，然本院98年度上字第210 號確定判決
    （下稱本院確定判決）在再審被告未舉證證明其已給付受讓
    費用與再審原告之情形下，即率然採用再審被告之片面主張
    ，並作為判決基礎，其適用法規顯有錯誤。(二)兩造均不否認
    有聯合進貨之事實，惟系爭之「聯合進貨分配總表」係屬私
    文書，其證據力存疑，且本院於審理確定判決一案時，未傳
    訊曾與兩造聯合進貨之怡美美材行負責人作證，證明兩造聯
    合進貨之具體內容及應負擔金額之比例，即採納不具實質證
    據力之系爭「聯合進貨分配總表」之記載作為判決基礎，進
    而命再審原告返還代墊款，其有適用法則不當之適用法規顯
    有錯誤之情形。(三)有關再審原告向吳俊億購屋部分，再審被
    告雖有匯款與吳俊億，惟此乃再審被告與吳俊億間之借貸關
    係，再審原告未曾同意承擔上開借貸債務，本院確定判決未
    命再審被告舉證證明再審原告有同意承擔上開借貸債務，即
    適用債務承擔之法律關係命再審原告清償，其適用法規顯有
    錯誤。(四)再審原告上訴本院後，曾檢附由再審被告親自書寫
    之銀行取款憑條共19紙，就其中18紙取款憑條，本院於審理
    確定判決一案時，並未送請鑑定機關鑑定筆跡，亦未說明理
    由，即以主觀見解判定上開18紙取款憑條無再審原告之印文
    或簽名，而否定再審原告有清償新台幣（下同）2,025,900
    元之事實，有消極不適用法則之適用法規顯有錯誤之情事。
    為此，依民事訴訟法第496 條第1 項第1 款提起本件再審之
    訴，聲明求為判決: (一)台灣高雄地方法院97年度訴字第296
    號判決及本院確定判決均廢棄。(二)上開廢棄部分，再審被告
    在前程序第一審之訴及其假執行之聲請均駁回。(三)再審及第
    一、二、三審訴訟費用均由再審被告負擔。
三、再審被告未提出書狀作何聲明或陳述。
四、按民事訴訟法第496 條第1 項第1 款所謂適用法規顯有錯誤
    ，係指確定判決所適用之法規顯然不合於法律規定，或與現
    尚有效之判例、解釋顯然違反者而言，不包括認定事實錯誤
    、取捨證據失當、漏未斟酌證據、判決不備理由及在學說上
    諸說併存致發生法律上見解歧異等情形在內。（有最高法院
    90年度台再字第27號判決、63年度台上字第880 號判例可資
    參照）。查，本院確定判決認再審原告已將烏晶美材行之經
    營權及所有權讓與再審被告，及上開讓與之買賣契約契約已
    有效成立、再審被告有為再審原告支付代墊款2,394,558 元
    ，及再審原告僅清償其中之420,000 元，其餘代墊款1,974,
    558 元尚未清償、再審被告有為再審原告向吳俊億購買系爭
    房地，而代墊款項1,252,700 元，其證據取捨及認定理由均
    已於判決書第4 頁至第17頁一一說明，茲再審原告所主張之
    再審理由即再審被告未舉證證明有支付受讓烏晶美材行之費
    用與再審原告，本院確定判決未命再審被告舉證；系爭之「
    聯合進貨分配總表」係屬私文書，不具實質證據力，本院確
    定判決採納「聯合進貨分配總表」之記載作為判決基礎；再
    審原告未曾同意承擔再審被告與吳俊億間之借貸債務，本院
    確定判決未命再審被告舉證證明再審原告有同意承擔上開借
    貸債務，即適用債務承擔之法律關係；本院確定判決未將再
    審原告所提出之19紙銀行取款憑條中之18紙送請鑑定機關鑑
    定筆跡，及傳訊證人即曾與兩造聯合進貨之怡美美材行負責
    人，亦未說明理由，有適用法規顯有錯誤之情事等，其再審
    內容無非指摘本院確定判決之證據取捨及認定事實不當，然
    未具體說明該判決有何適用法規顯有錯誤之情事，而事實認
    定及證據取捨乃屬法院之職權，縱與再審原告見解不同，亦
    不生適用法規顯有錯誤問題，故再審原告之上開主張，不足
    採信。
五、綜上所述，再審原告主張台灣高雄地方法院97年度訴字第29
    6 號判決及本院確定判決有上開之再審事由，洵非有據，自
    難採取。從而，其執此提起本件再審之訴，顯無理由，爰不
    經言詞辯論，逕予駁回。
六、據上論結，本件再審之訴顯無理由，依民事訴訟法第502 條
    第2 項、第78條，判決如主文。
中    華    民    國  100     年    5     月    17    日
                            民事第三庭
                                  審判長法官  張國彬
                                  法      官  吳登輝
                                  法      官  鄭月霞
以上正本證明與原本無異。
如對本判決上訴，須於判決送達後20日內向本院提出上訴狀，其
未表明上訴理由者，應於上訴後20日內向本院提出上訴理由書（
均須按他造當事人之人數附繕本）。上訴時應提出委任律師或具
有律師資格之人之委任狀，並依附註條文規定辦理。如委任律師
提起上訴者，應一併繳納上訴審裁判費。
中    華    民    國  100     年    5     月    17    日
                                  書  記  官  白  蘭
附註：
民事訴訟法第466條之1 ：
對於第二審判決上訴，上訴人應委任律師為訴訟代理人，但上訴
人或其法定代理人具有律師資格者，不在此限。
上訴人之配偶、三親等內之血親、二親等內之姻親，或上訴人為
法人、中央或地方機關時，其所屬專任人員具有律師資格並經法
院認適當者，亦得為第三審訴訟代理人。
第1 項但書及第2 項情形，應於提起上訴或委任時釋明之。